臺灣屏東地方法院民事判決
111年度潮簡字第468號
原      告  李富田  




被      告  劉新德  
            劉新財  
            劉新安  


            戴芝娥即戴劉新華之繼承人

            戴語緹即戴劉新華之繼承人

上列當事人間拆屋還地等事件，本院於111年8月17日言詞辯論終
結，判決如下：
　　主  文
被告應將原告所有坐落屏東縣○○鄉○○段0000地號土地上，如
附圖所示編號1238⑴部分之建物、面積4平方公尺拆除，並將上開
建物占用之土地返還原告。
被告應給付原告新臺幣（下同）384元。
訴訟費用由被告負擔。
本判決第1項得假執行，但被告如以10,400元為原告預供擔保，
得免為假執行。
本判決第2項得假執行，但被告如以384元為原告預供擔保，得免
為假執行。
    事實及理由
一、被告劉新財、劉新安、戴芝娥、戴語緹均經合法通知，並無
    正當理由，而未於言詞辯論期日到場，核無民事訴訟法第38
    6條所列各款情形，爰依原告之聲請，由其一造辯論而為判
    決。
二、原告主張：
㈠、原告所有坐落屏東縣○○鄉○○段0000地號土地（下稱系爭土地
    ），與被告劉新德、劉新財、劉新安共有坐落同段1236地號
    土地（下稱1236土地）相鄰，詎被告未經原告同意，其所有
    未辦保存登記之門牌號碼屏東縣○○鄉○○村○○路00號建物，下
    稱33建號建物，占用系爭土地如土地複丈成果圖（下稱附圖
    ）所示編號1238⑴部分4平方公尺，被告既無任何占用權源使
    用系爭土地，原告爰依據民法第767 條第1 項規定，請求被
    告拆除系爭建物並返還占用之土地予原告。
㈡、又被告無權占用系爭土地，而受有相當於租金之不當得利，
    原告爰依據不當得利之法律關係，以占用面積依111年之申
    報地價，依年息5%，請求被告給付起訴前5年相當於租金之
    不當得利合計384元予原告。
㈢、聲明：⑴被告應將系爭土地如附圖所示編號1238⑴部分之系爭
    建物拆除，並將占用之土地返還原告。⑵被告應給付原告384
    元。
三、被告之答辯：
㈠、被告劉新德部分：系爭33號建物現由我占有使用中，惟係由
    我父親劉金龍及我妹妹戴劉新華所興建，他們二個均已死亡
    ，劉金龍之繼承人為被告劉新德 、劉新財、劉新安；戴劉
    新華之繼承人為戴芝娥及戴語緹，對於系爭建物有部分占用
    到系爭土地不爭執，願意向原告購買，但為原告所拒。原告
    要拆就讓他拆，但若拆除超過1公分，就要賠償。至於不當
    得利的請求部分，不同意給付。並聲明：原告之訴駁回。
㈡、被告劉新財、劉新安、戴芝娥、戴語緹均未於言詞辯論期日
    到庭，亦未提出書狀為任何聲明或陳述。　　
四、本院之判斷：
㈠、按「所有人對於無權占有或侵奪其所有物者，得請求返還之
    。對於妨害其所有權者，得請求除去之。有妨害其所有權之
    虞者，得請求防止之。」，民法第767 條第1 項定有明文。
    又以無權占有為原因，請求返還所有物之訴，被告對原告就
    其物有所有權存在之事實無爭執，而僅以非無權占有為抗辯
    者，原告於被告無權占有之事實，無舉證責任，被告應就其
    取得占有，係有正當權源之事實證明之，如不能證明，則應
    認原告之請求為有理由（最高法院72年度台上寁第1552號判
    決意旨參照）。
㈡、原告主張系爭土地為其所有，系爭33號建物占用系爭土地如
    附圖所示編號1238⑴部分、面積4平方公尺，系爭建物為被告
    等之被繼承人所興建等情，有系爭土地、地籍圖謄本、現場
    照片等資料在卷可參，且經本院至系爭土地現場勘驗無誤，
    並有本院勘驗筆錄、屏東縣潮州地政事務所111年6月7日屏
    潮地二字第11130486100號函暨所附土地複丈成果圖（即附
    圖）等資料在卷可憑，而被告劉新德對於系爭建物有占用系
    爭土地之事實，亦未表示爭執，其餘被告對於原告之上揭主
    張未於言詞辯論期日到庭，亦未提出書狀為任何聲明或陳述
    ，依民事訴訟法第280條第1項視為自認，是原告上揭主張，
    應堪認屬實。
㈢、被告並未提出其他有合法占用系爭土地權源之事實，則原告
    主張系爭建物係屬無權占用，依據第767條第1項規定請求拆
    除並返還占用之土地，自屬有據，應予准許。
㈣、次按「無法律上之原因而受利益，致他人受損害者，應返還
    其利益。雖有法律上之原因，而其後已不存在者，亦同。」
    ，民法第179條定有明文。又依不當得利之法則請求返還不
    當得利，以無法律上之原因而受利益，致他人受有損害為其
    要件，故其得請求返還之範圍，應以對方所受之利益為度，
    非以請求人所受損害若干為準，無權占有他人土地，可能獲
    得相當於租金之利益為社會通常之觀念，有最高法院61年台
    上字第1695號判決先例要旨可資參照。本件被告無權占有系
    爭土地，依上開說明，原告因此即受有不能使用收益而不能
    獲得相當於租金之利益之損害，兩者間自具有因果關係。故
    原告依不當得利之法律關係，請求被告給付起訴前5年無權
    占有系爭土地所獲得相當於租金之利益，即屬有據。又按城
    市地方房屋之租金，以不超過土地及其建築物申報總價額年
    息百分之10為限。而此項規定於租用基地建築房屋者亦得準
    用，土地法第97條第1項、第105條分別定有明文。又土地法
    第105條準用同法第97條第1項規定，城市地方土地之租金，
    以不超過土地申報總價額年息10%為限，惟土地所有人固得
    依不當得利法則向無權占用其土地之人請求返還相當於租金
    之損害金，其數額除以申報地價為基礎外，尚須斟酌基地之
    位置、工商業繁榮之程度及占用人利用土地之經濟價值及所
    受利益等項，並與鄰地租金相比較，以為決定，並非必達申
    報地價年息10%之最高額。爰審酌系爭土地坐落屏東縣竹田
    鄉，附近工商不發達，多為農地，本院綜核上情，認應以系
    爭土地申報地價年息5%計算相當於租金之不當得利為適當。
    又系爭土地111年公告地價每平方公尺384元，以占用面積4
    平方公尺計算，5年之不當得利為384元（計算式：384×4×5%
    ×5=384元），是以原告此部分請求，自屬有理由，應予准許
    。
五、綜上所述，原告依據民法第767 條第1 項及第179 條規定，
    聲明請求被告拆除系爭建物並將占用之土地返還原告，及請
    求被告給付384元，均為有理由，應予准許。
六、至於兩造其餘陳述、答辯及提出之事證，經審酌與本院上揭
    判決結果並不生影響，爰不另一一論述指駁，併予說明。
七、本件原告勝訴部分，係依據民事訴訟法第427 條適用簡易訴
    訟程序所為被告敗訴之判決，依同法第389 條第1 項第3 款
    規定，應依職權宣告假執行，本院並依同法第392 條第2 項
    規定，依職權宣告被告如預供擔保，得免為假執行。
八、訴訟費用負擔之依據：民事訴訟法第78條、第85條。
中　　華　　民　　國　　111 　年　　8 　　月　　29　　日
                 潮州簡易庭   法　官 吳思怡
以上正本係照原本作成。
如不服本判決，應於送達後20日內，向本院提出上訴狀並表明上
訴理由，如於本判決宣示後送達前提起上訴者，應於判決送達後
20日內補提上訴理由書（須附繕本）。如委任律師提起上訴者
，應一併繳納上訴審裁判費。
中　　華　　民　　國　　111 　年　　8 　　月　　29　　日

                                  書記官　蔡進吉